【裁判字號】    98,聲再,14
【裁判日期】    980622
【裁判案由】    殺人等
【裁判全文】
臺灣高等法院花蓮分院刑事裁定          98年度聲再字第14號
再審聲請人
即受判決人  甲○○
上列聲請人因殺人等案件，對於本院中華民國97年5月16日97年
度重上更（三）字第21號第二審確定判決（臺灣花蓮地方法院90
年度訴字第2號，起訴案號：臺灣花蓮地方法院檢察署90年度偵
字第2297號；併案案號：90年度偵字第2424號），聲請再審，本
院裁定如下：
    主  文
再審之聲請駁回。
    理  由
一、聲請意旨略稱：本案除共同被告及證人之自白陳述外，並無
    任何佐證，且乙○○是基於「於己有利」心態方在二次自白
    翻異前詞，其證述疑點重重，而證人陳婉茹在90年3月15日
    警詢筆錄之陳述內容及90年3月14日檢察官偵查時具結之證
    詞，為虛偽造假、捏造不實、蓄意誣陷，有刑事訴訟法第
    420 條第1項第2款之違法，然事實審法院對於證人陳述採放
    大基本事實面，卻縮小其瑕疵不實之處，對聲請人有利證據
    不予詳盡調查，甚而刻意違法採證，藉以掩飾證人證詞之重
    大瑕疵，採為對聲請人不利之指證，達到有罪判決之目的。
    依卷內資料，可完全確知陳婉茹蓄意顛倒事實所捏造不實證
    詞，原審據此為證據判決理由，當然違背法令，亦影響事實
    錯誤。又事實審從擬制被告殺人，再以設陷之詢問方式進行
    ，在被告完全失去基本防禦權據實以告時，再以心證認定被
    告殺人，其欲入罪被告之心態昭然若揭，其所判決之犯罪事
    實也必有錯誤，依此事實審有採證訊問之當然違背法令。又
    徐學基90年3月22日是經檢察官偵查具結，徐學基自白筆錄
    乃經由辦案警察呈報予檢察官，得以為證據，原判決指其為
    「審判外之陳述」不得為對被告有力之證據，實與卷內資料
    不符，自有證據理由矛盾之違法。另事實審對賒購一兩安非
    他命引發殺人動機部分，既未深入查證乙○○毒品來源，及
    其確有足夠毒品，亦沒有說明不採信對被告有利證據之原因
    ，倘乙○○沒法證明其確有賒貸安非他命一兩予甲○○，則
    本案因安非他命而引發殺害張秀惠之動機就無法成立，縱此
    事實審有審判違背法令致影響事實確定，亦足以動搖原判決
    事實。且在85年1月23日晚上4、5點時，張秀惠尚有和家人
    通過電話，則乙○○所述甲○○勒斃張秀惠的時間約在1月
    23日凌晨0點左右，惟此時間點，張秀惠尚未死亡，乙○○
    之自白甲○○殺害張秀惠，顯不足採信。況乙○○更一審之
    證詞，足以動搖原判決事實，此有審判違背法令致影響事實
    確定。就證物部分，亦有諸多與證人供詞矛盾之處，顯與事
    實不符有審判違背法令，致影響事實之違誤。綜上爰引刑事
    訴訟法第420條第1項第2款、第6款、第441條第4款、第379
    條第10款、第14款、第445條第2項準用第394條之規定，為
    受判決人利益聲請再審云云。
二、聲請人主張原確定判決有刑事訴訟法第420條第1項第2款之
    再審事由之部分：
    按有罪之判決確定後，有左列情形之一者，為受判決人之利
    益，得聲請再審︰一、原判決所憑之證物已證明其為偽造或
    變造者。二、原判決所憑之證言、鑑定或通譯已證明其為虛
    偽者。前項第一款至第三款及第五款情形之證明，以經判決
    確定，或其刑事訴訟不能開始或續行非因證據不足者為限，
    得聲請再審，刑事訴訟法第420條第1項第2款、第2項定有明
    文。上開規定所稱「原判決所憑之證言已證明其為虛偽」者
    ，須原判決將此項虛偽之證言誤為真實，而採為認定事實之
    根據，於判決確定後，經證明該項證言為虛偽者為必要，且
    該項證明以經判決確定者為限，或必須有相當之證據足以證
    明者，始得據以聲請再審，最高法院91年台抗字第314號裁
    定意旨、46年台抗字第8號判例可資參照。查聲請人主張原
    確定判決所憑之證人陳婉茹、乙○○之證言為虛偽，就該證
    言是否為虛偽陳述，未經法院為確定之裁判，或有刑事訴訟
    不能開始或續行，非因證據不足之情事，與上揭規定自有未
    合。
三、聲請人主張原確定判決有刑事訴訟法第420條第1項第6款之
    再審事由部分：
    按刑事訴訟法第420條第1項第6款之所謂「發現確實之新證
    據」，係指該項證據於事實審法院判決前已經存在，當時未
    能援用審酌，至其後始行發現者而言，且該證據之本體，必
    須可認為確實足以動搖原確定判決，而為受判決人有利之判
    決者為限，若判決前已經當事人提出或聲請調查之證據，經
    原法院捨棄不採者，即非所謂發現之新證據（最高法院28年
    抗字第8號、33年抗字第70號判例意旨參照）。而證人陳述
    何為可採，事實審法院本得參酌其他相關證據為自由之判斷
    ，苟無違經驗法則，即難指為違法（最高法院72年台上字第
    3976號判例參照）。次按所謂「確實之新證據」，係就證據
    本身形式觀察，固不以絕對不須經過調查程序為條件，但必
    須顯然可認為足以動搖原有罪之確定判決，而為受判決人無
    罪、免訴、免刑或輕於原判決所認罪名之判決者為限。亦即
    該「新證據」須可認為確實具有足以動搖原確定判決，而對
    受判決人為更有利判決之「確實性」外，尚須具備該證據係
    在事實審法院於判決前已存在，因未經發現，不及調查斟酌
    ，或審判時未經注意，至其後始行發現之「嶄新性」特質，
    二者均屬不可或缺，倘若未具備上開「確實性」與「嶄新性
    」二種聲請再審新證據之特性，即不能據為聲請再審之原因
    （最高法院90年度台抗字第71號裁定參照）。查聲請人之再
    審書狀所引述之專案小組開會報告記錄、前案紀錄表、證人
    歷審筆錄等證據，均屬原確定判決已說明之事項及審酌取捨
    之證據，並未提出任何具體確實之新證據以供審酌，自不符
    合前揭說明之「嶄新性」要求，當無所謂發見確實之新證據
    可言。
三、又聲請意旨所指事實審有審判違背法令、證據理由矛盾、違
    法採證致影響事實確定云云，並非法定再審事由，綜上所述
    ，聲請人之再審意旨，均無理由，應予駁回。
據上論斷，應依刑事訴訟法第434條第1項，裁定如主文。
中    華    民    國    98    年    6     月    22    日
                  刑事庭審判長法  官   謝 志 揚
                              法  官   林 鳳 珠
                              法  官   林 慶 煙
以上正本證明與原本無異。
如不服本裁定，應於裁定送達後5日內向本院提出抗告狀。抗告
書狀，並應敘述抗告之理由。
中    華    民    國    98    年    6     月    22    日
                              書記官   林 明 智


司法院資訊處製作；財團法人民間司法改革基金會備份。
